【裁判字號】    89,上訴,1801
【裁判日期】    890628
【裁判案由】    殺人未遂
【裁判全文】
臺灣高等法院刑事判決                          八十九年度上訴字第一八一號
    上  訴  人
    即  被  告  丙○○
    指定辯護人  本院甲○辯護人
右上訴人因殺人未遂案件，不服臺灣板橋地方法院八十八年度訴字第一二八○號，中
華民國八十九年四月十二日第一審判決（起訴案號：臺灣板橋地方法院檢察署八十八
年度偵字第一四六五七號）提起上訴，本院判決如左：
    主      文
上訴駁回。
    理      由
一、公訴意旨略以：被告丙○○於民國（下同）七十九年間犯傷害罪，經本院判處有
    期徒刑七月確定，於七十九年九月二十四日執行完畢，猶不知悔改，於八十八年
    六月十日下午六時三十分許，進入位於台北縣中和市○○街八號之「奇彩美容院
    」洗頭，洗頭完畢時店內員工乙○○擬為丙○○吹頭髮，惟丙○○認為乙○○等
    員工服務態度不佳而予以拒絕，並付款新台幣一百五十元後離去。詎丙○○對於
    乙○○等員工服務態度不佳懷恨在心，竟起殺人之犯意，至台北縣中和市○○街
    十一巷四十三號二樓住處拿取士林刀一把，於同日晚上七時許返回「奇彩美容院
    」，自乙○○背後以左手勒住乙○○頸部，使乙○○無從掙脫，右手則持上開士
    林刀朝乙○○背部猛刺十一刀，俟乙○○不支倒地後，丙○○始持刀離去。乙○
    ○經送醫急救後倖免於死，丙○○則於當日晚上七時十五分許，在台北縣中和市
    ○○街及華新街口為據報前往之警員當場逮捕，並扣得前開士林刀一把。因認被
    告丙○○所為，係涉有刑法第二百七十一條第一項、第二項之殺人未遂罪嫌。
二、公訴人認被告丙○○涉有上開罪嫌，係以被告丙○○於警訊時及偵查中之自白，
    及告訴人乙○○於警訊及偵查中之指訴，並經在場目擊證人林秀琴供證屬實，且
    有士林刀一把扣案及被害人乙○○之診斷證明書一紙附卷可資佐證，為其論據。
    訊據上訴人即被告丙○○供稱：伊知道自己行為不良，但當時可能是伊自己產生
    錯覺，誤認他們是壞人，因為乙○○不認識伊，卻說出伊家人名字，還有伊兒子
    行蹤，伊妹妹名字，還叫伊不要亂管，伊才會誤會好人。當時乙○○從正面走來
    ，伊拍乙○○的胸，乙○○的姊姊把他壓下去，以致刺到乙○○的背部等語。
三、按心神喪失人之行為，不罰。經查，被告丙○○約在服兵役之後精神病發病，當
    時曾在臺大醫院精神科住院治療，此有國立台灣大學醫學院附設醫院病歷一件附
    卷（卷外）可稽，其後在北投國軍精神病醫院住院五至六次，八十八年四月自國
    軍精神病院出院後，約兩個月均未服藥，之後即發生本案等情，並經被告陳明在
    卷。原審經函請亞東紀念醫院精神科就被告行為當時之心神狀態鑑定結果，認被
    告丙○○明顯有聽幻覺及關聯妄想、被知妄想，臨床診斷為「妄想型精神分裂病
    」，八十八年六月十日下午六時三十分，在中和市「奇彩美容院」，因聽幻覺及
    關聯妄想、被知妄想等使然，持刀刺殺該店員工，其案發當時之精神狀態顯然已
    達心神喪失程度，此有該院八十九年三月十六日精神鑑定報告書一紙附卷（見原
    審卷第七十九頁）足憑。參以告訴人乙○○於原審訊問時證稱：「當天下午六時
    許，被告來洗頭，他一進門我就覺得他怪怪的，跟以前不一樣，我幫他吹頭髮，
    他不要，就走了，並且對我說你相不相信我殺過人，大約過了半小時左右，他突
    然從我背後，勒住我脖子，從我背後一直刺，我姊姊林秀琴看到就把他推開，當
    時他刺我時，一直在叫某個女子的名字。當時林秀琴離我很遠，沒有把我壓住，
    且我當時有聞到很濃強力膠的味道，我也不知道他家人的行蹤，他是胡說的」等
    語（見原審卷第二十六頁），及證人林秀琴於原審訊問時證稱：「當時他在洗頭
    時，向小姐說他是三太子，眼神看起來不對，當時小姐害怕，所以換另一位小姐
    幫他洗，洗到一半跳起來，說他是三太子，回到座位盤腿坐，之後就往外衝，在
    外面亂講話，之後又走進來，洗沒兩下，就要沖頭，後來要幫他吹頭，他不吹，
    之後就出去了，並說他會殺人，出去後半個小時，他拿刀進來，看到乙○○就左
    手勒住他脖子，右手刺背部，我趕緊衝過來推他，但推兩下後被告就自動放手，
    轉過來對我說，他要殺我，說我是負責人，客人及小姐都往後門跑」等語（見原
    審卷第二十六頁）。是本件綜合告訴人乙○○及證人林秀琴所述，以及亞東紀念
    醫院精神鑑定報告，被告行為當時已陷於心神喪失狀態，其行為自屬不罰。
四、原審認被告丙○○行為當時陷於心神喪失狀態，其行為不罰，而為無罪之諭知，
    並審酌為被告之利益及對社會治安之影響，而併依法宣示令入相當處所，施以監
    護三年，期依保安處分執行法第四十六條、第四十七條規定送往精神病醫院或其
    他適當處所，予以治療及監視其行動，並無不合。被告上訴意旨認其精神病已有
    改善，請求將監護處分期間縮短云云，並無理由，應予駁回。
據上論斷，應依刑事訴訟法第三百六十八條，判決如主文。
本案經檢察官林永義到庭執行職務。
中     華     民     國    八十九   年       六       月     二十八     日
                             臺灣高等法院刑事第十五庭
                                 審判長法  官  房  阿  生
                                       法  官  胡  泉  田
                                       法  官  雷  元  結
右正本證明與原本無異。
被告如不服本判決應於收受送達後十日內向本院提出上訴書狀，其未敘述上訴之理由
者並得於提起上訴後十日內向本院補提理由書（均須按他造當事人之人數附繕本）。
                                       書記官  梁  雅  華
中     華     民     國    八十九   年       六       月      三十      日


司法院資訊處製作；財團法人民間司法改革基金會備份。
